臺灣橋頭地方法院民事裁定
110年度消債清字第126號
聲　請　人　
即債務人　　簡秀緣即簡淑玲即簡秀秝
　　　　　　　　　　000000000000000000000000000000000000
00000000000000000000000000000000000000000000000000
上列當事人因消費者債務清理事件聲請清算，本院裁定如下：
    主  文
聲請人簡秀緣即簡淑玲即簡秀秝自民國一百一十一年一月二十六
日下午四時起開始清算程序。
命司法事務官進行本件清算程序。
    理  由
一、聲請意旨略以：聲請人即債務人簡秀緣即簡淑玲即簡秀秝前
    向金融機構辦理消費借貸、信用卡契約等，致積欠無擔保債
    務計新臺幣（下同）656,845元，因無法清償債務，於民國1
    03年10月間曾依消費者債務清理條例，而向最大債權銀行渣
    打國際商業銀行股份有限公司（下稱渣打銀行）申請前置協
    商，而與各債權銀行達成分期還款協議，同意自103年12月
    起分168期，於每月10日繳款6,580元，以各債權銀行債權金
    額比例清償各項債務至全部清償為止，惟協商成立至106年7
    月，因聲請人當時收入無法負擔個人必要生活費及扶養費而
    毀諾，聲請人無法按上開協商方案清償，實乃不可歸責於聲
    請人之事由所致，嗣向高雄市左營區調解委員會申請調解，
    惟因與債權人意見不一致而調解不成立；因聲請人有不能清
    償債務或有不能清償之虞，復未經法院裁定開始更生程序或
    宣告破產，爰依法聲請准予裁定清算等語。
二、按「債務人不能清償債務或有不能清償之虞者，得依本條例
    所定更生或清算程序，清理其債務。」、「債務人對於金融
    機構負債務者，在聲請更生或清算前，應向最大債權金融機
    構請求協商債務清償方案，或向其住、居所地之法院或鄉、
    鎮、市、區調解委員會聲請債務清理之調解；且協商或調解
    成立者，債務人不得聲請更生或清算。但因不可歸責於己之
    事由，致履行有困難者，不在此限。」消費者債務清理條例
    第 3條、第151 條第7 項分別定有明文。所謂「不可歸責於
    己之事由」，原則上係指客觀上聲請人有收支狀況之變動，
    諸如物價上漲、家屬患病等導致支出增加，或因意外、病痛
    無法工作、僱用之公司倒閉或裁員、減薪等以致收入減少等
    情；又縱使財產及收支狀況無甚變動，但因協商時居於劣勢
    ，未能實質協議，僅為爭取利息減少及分期清償之些許優惠
    ，勉予允諾，惟其財產及收入客觀上存有難以如期履行之情
    形，亦應認該當。債務人雖因不可歸責之原因致不能履行協
    商條件，仍應符合「不能清償或有不能清償之虞」法定要件
    ，亦即應綜合債務人之財產、信用、收支與其所負全部債務
    等狀況，評估其是否仍有償債能力，或即使仍得勉力清償，
    但是否因年紀已長、身罹疾患、工作條件不佳或其他相類似
    之因素，可預期足以影響日後基本生活之維持，而有不能清
    償之虞等情，為其判斷之準據。
三、經查：
  ㈠聲請人前向各金融機構辦理消費借貸、信用卡契約等，致現
    至少積欠無擔保債務656,845元，前即因無法清償債務，依
    消費者債務清理條例向最大債權金融機構渣打銀行申請前置
    協商，而與各債權銀行達成最終分期還款協議，同意自103
    年12月起分168期，於每月10日繳款6,580元，依各債權銀行
    債權金額比例清償各項債務至全部清償為止，惟於106年8月
    間毀諾，嗣向高雄市左營區調解委員會申請調解，惟因與債
    權人意見不一致而調解不成立等情，有債權人清冊、財團法
    人金融聯合徵信中心前置協商專用債權人清冊、信用報告、
    調解不成立證明書、110年10月12日渣打銀行陳報狀、110年
    10月21日補正狀所附協議書等件在卷可稽，堪認上情屬實。
    經核聲請人106年度申報所得為313,852元，核每月平均所得
    26,154元，有本院稅務電子閘門財產所得調件明細表可考，
    另聲請人當時個人必要生活費及扶養費，依消債條例第64條
    之2第1、2項規定計算，衛福部社會司所公告高雄市106年度
    最低生活費標準12,941元之1.2倍為15,529元，另因配偶歿
    而需單獨負擔1名當時未成年子女之扶養費，以上開標準計
    算亦為15,529元，是以聲請人當時每月平均所得26,154元，
    扣除個人必要生活費15,529元及扶養費15,529元後已無所餘
    ，無法負擔每月6,580元之還款金額，難以期待聲請人依約
    履行，應屬不可歸責於聲請人之事由致不能履約，並無違常
    ，是聲請人主張其於與債權銀行達成前開協商結論後，已因
    不可歸責於己之事由致履行顯有重大困難，尚屬可信。
  ㈡聲請人自陳現承租農地而種植密棗，每月收入約20,000元，
    而其名下僅2筆繼承而來之公同共有土地及1筆87年出廠之無
    殘值車輛，另有安聯人壽保險解約金7,216元，108、109年
    度申報所得分別為107,696元、1,160元，現未投保勞工保險
    等情，有財產及收入狀況說明書、勞工保險被保險人投保資
    料表、綜合所得稅各類所得資料清單暨國稅局財產歸屬資料
    清單、110年10月21日補正狀所附土地租賃契約書、購買肥
    料之收據、收入切結書、土地登記第一類謄本、安聯人壽保
    險股份有限公司110年10月1日安總字第11010005號函附卷可
    稽。則查無聲請人有其他收入來源，佐以聲請人於109年度
    所得甚低，現未投保勞工保險，並提出土地租賃契約書、肥
    料購買收據為證，則以聲請人主張之收入來源，應全非虛罔
    ，是以其自陳每月收入20,000元作為核算其現在償債能力之
    基礎，應能反映真實收入狀況。
  ㈢至支出部分，聲請人主張需扶養2名身障胞弟及1名子女，每
    月各支出扶養費8,000元、6,000元。按直系血親、兄弟姊妹
    相互間，互負扶養之義務，民法第1114條第1、3款定有明文
    。查聲請人因父母皆歿，2名胞弟簡○○、簡○○皆為中度身心
    障礙且無其他親屬，謀生能力不足亦不能維持生活，於108
    、109年度皆未有申報所得，其中1名胞弟名下尚有1筆房屋
    及無殘值車輛，而2名胞弟名下皆有繼承而來之2筆公同共有
    土地，每月各領有身障補助8,836元；另聲請人因配偶歿，
    單獨育有1名子女為90年生，109年度申報所得僅11,732元，
    惟每月領有低收入戶高中就學補助6,358元等情，有戶籍謄
    本、綜合所得稅各類所得資料清單暨國稅局財產歸屬資料清
    單、身心障礙證明、領取各項補助之存摺內頁、父母之除戶
    戶籍謄本、家族系統表等附卷可證。扶養費用部分，依消債
    條例第64條之2第1、2項，並參照民法第1118、1119條規定
    ，其負扶養義務之程度，亦應考量其目前身負債務之窘境，
    所負擔之扶養義務能力，自非比一般，在無其他更為詳實之
    資料可供佐證之情形下，故本院認定以111年度高雄市最低
    生活費標準之1.2倍17,303元為標準，則聲請人每月應支出
    胞弟扶養費應以34,606元為度（計算式：17,303×2＝34,606
    ），聲請人就此主張支出8,000元，應屬可採；另子女扶養
    費應以17,303元為度，聲請人就此主張支出子女扶養費6,00
    0元，亦認可採。至聲請人個人日常生活必要費用部分，審
    酌聲請人負債之現況，基於社會經濟活動之互賴及誠信，該
    日常生活所需費用，自應節制開支，不得有超越一般人最低
    生活標準之享受，否則反失衡平，本院依消債條例第64條之
    2第1項，參酌衛福部社會司所公告歷年最低生活費標準，11
    1年度高雄市最低生活費標準14,419元之1.2倍為17,303元，
    則聲請人每月最低生活費除有特殊情形並有證據證明者外，
    自宜以此為度，始得認係必要支出。然聲請人主張每月個人
    必要生活費為18,900元，已高於上開標準17,303元，且聲請
    人所列房租8,000元固有租賃契約書為證，惟另領有租屋補
    助3,200元，況聲請人與子女同住，所列房租費8,000元之部
    分應屬扶養費範疇，其他支出又未釋明有較高支出之必要性
    ，故本院認應以上開標準17,303元列計為聲請人全部必要生
    活費，較為可採。
  ㈣綜上所述，以聲請人現每月之收入20,000元為其償債能力基
    準，扣除其每月個人必要生活費17,303元、扶養費14,000元
    後已無所餘，顯無法清償聲請人目前扣除保險解約金7,216
    元後之負債總額649,629元，堪認聲請人確有不能清償債務
    或有不能清償之虞之情事。從而，聲請人主張已不能清償債
    務，聲請本院准予清算，依所舉事證及本院調查結果，即無
    不合。
四、末按「法院開始清算程序之裁定，應載明其年、月、日、時
    ，並即時發生效力。」、「法院裁定開始更生或清算程序後
    ，得命司法事務官進行更生或清算程序，必要時得選任律師
    、會計師或其他適當之自然人或法人一人為監督人或管理人
    。」，消費者債務清理條例第83條第1項、第16條第1項分別
    定有明文。本件聲請人其目前收入及財產狀況，不能履行債
    務，未償之債務亦屬不能清償，有如上述。從而，聲請人聲
    請清算，洵屬有據，應予准許，爰命司法事務官進行本件清
    算程序。
五、依消費者債務清理條例第11條第1項、第83條第1項、第16條
    第1項，裁定如主文。
中　　華　　民　　國　　111 　年　　1 　　月　　26　　日
              　　        民事庭　法　官　薛博仁
以上正本係照原本作成。
本裁定已於111年1月26日下午4時公告。
本裁定不得抗告。
中　　華　　民　　國　　111 　年　　1 　　月　　26　　日
  　                              書記官　郭南宏